【裁判字號】    97,訴,82
【裁判日期】    970328
【裁判案由】    強盜
【裁判全文】
臺灣臺北地方法院刑事判決                97年度訴字第82號
公  訴  人  臺灣臺北地方法院檢察署檢察官
被      告  乙○○
                    （現因另案於臺灣新竹監獄執行中）
指定辯護人  本院公設辯護人唐禎琪
上列被告因強盜案件，經檢察官提起公訴（九十六年度偵字第一
八一六九號），本院判決如下：
    主  文
乙○○意圖為自己不法之所有，以強暴至使不能抗拒，而取他人
之物，未遂，處有期徒刑貳年捌月。
    事  實
一、乙○○自民國九十六年九月四日中午十二時三十分許起，在
    臺北市○○區○○路某小吃店內與同事共飲酒類並食用小菜
    ，迄同日下午一、二時許飲畢，各自結帳離開該處後，乙○
    ○即獨自一人步行至臺北市○○區○○路一段三五號臺北富
    邦商業銀行自動櫃員機旁之騎樓，隨即倚靠該處柱子席地而
    坐，垂首稍事休息。嗣甲○於同日下午二時二十二分許至該
    自動櫃員機前，持金融卡插入該機器並鍵入密碼，提領現金
    新臺幣（下同）三萬元，並置入其所著褲子前側口袋後，繼
    續操作該機器，欲再領取現金三萬元時，乙○○見狀，竟萌
    生傷害人身體之犯意及為自己不法所有之強盜意圖，乘該處
    環境隱密且甲○年事已高又落單之機，突於同日下午二時二
    十四分許，起身上前徒手拉扯甲○，並朝甲○拳打腳踢，乘
    甲○不敵，逐漸後退遠離該自動櫃員機之際，旋轉身趨近該
    機器並出手觸碰按鍵，欲強行提取甲○之存款時，因甲○自
    後奮力阻擋乙○○，二人爭相靠近該自動櫃員機，乙○○見
    狀，乃作勢退離，甲○隨即轉身欲繼續操作該自動櫃員機之
    際，乙○○突又上前以腳踹踢甲○，二人因而於該機器前對
    峙，乙○○見一時未能得手，乃假意讓甲○提取現金三萬元
    、置入上開口袋後，復作勢離開，甲○不疑有他，旋繼續操
    作該自動櫃員機，提領現金一萬元並收入同一口袋，正欲離
    去之際，乙○○突自後沿途追打甲○，致甲○受有左手肘外
    傷、腹痛、背痛等傷害，而以此強暴手段，欲至使甲○心生
    畏懼，喪失自由意志不能抗拒，俾強取甲○所領得之上開現
    款。幸因甲○一路奔逃至臺北市○○區○○路一段三號前，
    適該處檳榔攤店主之友人鄭景文來訪，目睹乙○○朝甲○拳
    腳相向，復聽聞甲○出聲呼救，乃上前制止乙○○，並囑友
    人報警處理，乙○○見無法得逞，乃乘機逃逸而未遂。嗣為
    警循線於同日下午二時四十五分許，在臺北市○○區○○街
    二四號前當場逮獲乙○○。
二、案經甲○訴由臺北市政府警察局文山第一分局報請臺灣臺北
    地方法院檢察署檢察官偵查起訴。
    理  由
一、訊據被告乙○○固坦承有於前揭時、地向告訴人甲○施暴之
    客觀行為，惟矢口否認有何傷害及強盜犯意，辯稱：伊當日
    酒後離開小吃店，走路已不穩，不知自己步行至何處，亦不
    知自己在作何事云云。經查：
  (一)被告在上址自動櫃員機旁垂首休息之際，見告訴人正操作自
    動櫃員機提領現款，乃以前揭手段向告訴人施暴等情，業據
    證人即告訴人於本院審理時、證人鄭景文於偵查中及證人蔡
    易達於警詢時證述屬實（見本院卷第四０至四一頁、偵查卷
    第一五頁、第九二至九四頁），並經公訴人於偵查中勘驗該
    自動櫃員機監視錄影光碟畫面無訛，製有勘驗筆錄在卷可憑
    （見偵查卷第六五頁），且有臺北富邦商業銀行營運作業部
    九十六年十一月三十日北富銀營作字第九六一九四二二號函
    暨告訴人帳戶對帳單附卷可稽（見偵查卷第七六至七八頁）
    ，而告訴人遭被告施以前揭強暴行為後，受有左手肘外傷、
    腹痛、背痛等傷害，此亦有臺北市立萬芳醫院甲種診斷證明
    書在卷足參（見偵查卷第五六頁）。
  (二)至證人即告訴人於警詢、偵查及本院審理時所證：被告係在
    伊第三次提款一萬元後，始上前對伊拳打腳踢乙節（見本院
    卷第四０頁），固與前揭公訴人勘驗自動櫃員機監視錄影光
    碟畫面顯示告訴人於第二次提領三萬元時，即遭被告施暴等
    情互核略有不同，然告訴人就其於前揭時、地遭被告傷害、
    強取其所提領之現款未果等基本事實之陳述，與前開光碟畫
    面勘驗結果互核相符，且告訴人年事已高，於操作自動櫃員
    機提款之際，突遭被告從旁毆擊欲強取財物，衡情斯時理應
    處於極度驚嚇不安之狀態，而就事發過程細節之記憶難免有
    誤，是其陳述縱與現場監視錄影畫面情節有所歧異，亦無礙
    於其證言之可信性，尚不得據為有利於被告之認定。
  (三)綜觀前述被告利用告訴人操作自動櫃員機提領款項之機，突
    上前拉扯告訴人，朝告訴人拳打腳踢，並乘隙趨近該自動櫃
    員機，出手觸碰按鍵，惟因告訴人奮力阻擋，二人爭相靠近
    該機器，被告乃作勢退離，告訴人隨即轉身欲繼續操作該機
    器之際，被告突又上前以腳踹踢告訴人，二人因而於該機器
    前對峙時，被告竟先讓告訴人提取現金三萬元，復作勢離開
    ，而於告訴人繼續操作該自動櫃員機，提領現金一萬元，正
    欲離去之際，被告竟又自後沿途追打告訴人等情，且被告與
    告訴人間素不相識，亦無怨隙，此為被告所不否認，被告竟
    出手朝正在自動櫃員機前提款之告訴人施暴，進而俟告訴人
    完成第三次領款動作後，復沿途追打告訴人，顯見其主觀上
    應有強取告訴人所提領之現款之意；參以證人即告訴人於本
    院審理時明確證稱：「他打我時，眼睛還一直看著提款機，
    我覺得很奇怪，因為若打我，應該是看著我」、「若被告只
    是要打我，為何他一打我的時候，是看著提款機的出款口，
    而不是看著我」等語（見本院卷第四０頁正、反面），證人
    鄭景文於偵查中亦證稱：「被害人喊強盜，我就覺得不對，
    就衝出去了，後來我就把那個人壓在牆上」、「他說他是受
    害者，我就反問他你是沒有搶到人家的錢才說你是受害者嗎
    ，然後那個人就不回答」、「其實這個人在提款機旁的時候
    就一直注意被害人」、「因為提款機就在土地公廟旁邊，那
    個提款機很隱密，是一路從提款機打到我朋友的店對面，打
    了蠻長的一段距離」等語（見偵查卷第九二至九四頁），益
    徵被告主觀上確有以強暴手段傷害告訴人欲強取告訴人所領
    得之現款據為己有之不法意圖至明。
  (四)再按刑法強盜罪之強制手段，只須足以壓抑被害人之抗拒，
    使其喪失意思自由或使其身體上、精神上處於不能抗拒之狀
    態為己足，而判斷是否足以達到使人不能抗拒之程度，原則
    上應就具體之情況，斟酌行為人及被害人之人數、年齡、性
    別、犯行之時間、場所等，綜合判斷行為人是否足以抑制被
    害人之抵抗能力。查告訴人原係在自動櫃員機前提領款項，
    突遭被告從旁拉扯並拳腳相向，斯時雖係白晝時分，告訴人
    亦有抗拒之意思及舉措，然案發現場乃環境隱密之處，告訴
    人又係年近七旬之人，依其情節，被告所施強暴手段，在客
    觀上已足抑制告訴人之自由意志，而達於不能抗拒之程度至
    明。是被告以傷害告訴人等強暴手段，欲強盜告訴人之財物
    等犯行，應堪認定。
  (五)被告雖辯稱：伊當日酒後離開小吃店，走路已不穩，不知自
    己步行至何處，亦不知自己在作何事云云；而證人即告訴人
    於本院審理時復證稱：伊當時很緊張，並未注意被告身上有
    無酒味，但由被告的樣子看來，被告就是酒醉等語（見本院
    卷第四０頁反面），且被告為警查獲後測得其同日下午三時
    三十八分許之呼氣酒精濃度高達每公升一點０一毫克，此固
    有卷附呼氣酒精濃度檢測單可參（見偵查卷第二四頁），惟
    查：
  1.被告於案發當日接受警詢時自承：於案發前在保儀路小吃部
    與綽號「徐仔」之同事共飲「保力達」加米酒等語（見偵查
    卷第九頁），同日接受檢察官訊問時復供承：「我下午去和
    朋友喝酒」等語（見偵查卷第三五頁），嗣移送本院訊問時
    又供稱：「我在新光路的時候，朋友打電話來叫我去喝兩杯
    ，就是米酒及『保力達』」等語（見聲羈卷第六頁），甚且
    於偵查中自承：「我在保儀路、木柵路那邊喝酒」、「九月
    四日中午十二點去喝的，我喝到一點多左右」、「我當初是
    跟兩個同事去喝酒，我那一天休假」、「（問：你們酒錢怎
    麼付？）個人付個人的，付現金。（問：喝了什麼酒？）米
    酒加保力達。（問：酒錢是先付還是後付？）喝完之後就付
    錢了。（問：你付了多少錢？）一百多元。（問：只有喝酒
    嗎？）還有叫小菜。（問：喝完之後你同事去那邊了？）回
    家，他們回家之後我就跟著走了」等語（見偵查卷第四九至
    五０頁），於本院審理時復供稱：「九十六年九月四日大約
    中午十二點半左右在保儀路一家小吃店喝酒」、「我有喝高
    粱、米酒，喝很多，多少我忘了，我是跟我另一位同事喝的
    」、「我喝完酒，付完錢給小吃店後，身上還有兩百多元」
    等語（見本院卷第四二頁正、反面），是依被告所述，其係
    於案發當日中午時分，在保儀路某小吃店內與同事共飲酒類
    並食用小菜，迄同日下午一、二時許飲畢，各自結帳離開該
    處；以其對案發前一、二小時內所為，大致尚能清晰回憶，
    唯獨就案發動機、目的及經過，辯稱因飲酒而全然不知云云
    ，已屬可疑。
  2.參以前揭告訴人暨證人鄭景文之指證及現場監視錄影畫面所
    攝得之情節觀之，被告於告訴人操作自動櫃員機領款時，即
    已在旁留意告訴人之舉動，且於告訴人第二次提款時、朝告
    訴人拳打腳踢之際，猶將目光投向自動櫃員機，再乘隙接近
    、以手觸碰按鍵，並與告訴人爭相靠近該機器，俟告訴人完
    成第三次提款後，復自後沿途追打告訴人長達數百公尺之距
    離，業如前述，且於行為中遭鄭景文制止、質問時，尚出言
    為己辯護，甚且知悉他人已報警處理而逃離現場，此亦據證
    人鄭景文於偵查中證述：「那個被害人老伯伯有跟我說他在
    搶他的錢，我就叫我朋友打電話報警」、「（問：那個打人
    的人有什麼言語或反應嗎？）他說他是受害者，我就反問他
    你是沒有搶到人家的錢才說你是受害者嗎，然後那個人就不
    回答，後來在我報警的時候，他就想要偷溜，我就尾隨他，
    結果好死不死在附近的公共電話亭被制伏，剛好警察也趕到
    」、「（問：當時被告有無酒醉到不能站立、行走講話的情
    形？）沒有，不然怎麼有辦法搶人家的錢」等語明確（見偵
    查卷第九三、九四頁），遑論被告事後為警逮獲、帶回派出
    所拍照採證時，猶皺眉、雙眼炯然直視攝影鏡頭、獨自兩腳
    站立於地，而無斜倚、倒臥或雙眼無神、目光無交集等泥醉
    情事，此亦有卷附被告照片足參（見偵查卷第二０頁），益
    徵被告行為時之精神狀態，或有因飲酒而受影響之可能，然
    仍屬正常、有相當之識別能力，尚未達對於外界事物全然缺
    乏知覺理會及判斷作用，而無自由決定意思之能力，或此項
    能力較普通人之平均程度顯然減退之心神喪失或精神耗弱程
    度，所辯因飲酒致走路不穩，不知自己步行至何處，亦不知
    自己在作何事云云，顯屬事後卸責之詞，殊不足採。況退步
    言，縱認其行為時已酒醉，仍屬故意或過失將自己陷於精神
    障礙狀態之原因自由行為，亦無從解免或減輕其刑責。
  (六)綜上所述，本件事證明確，被告於前揭時、地傷害告訴人，
    欲以此強暴手段，至使告訴人不能抗拒，而盜取告訴人之財
    物未果等犯行洵堪認定，應予依法論科。
二、核被告所為，係犯刑法第二百七十七條第一項之普通傷害及
    第三百二十八條第四項、第一項之強盜取財未遂罪。再按強
    盜罪並非以傷害人為當然之手段，故被告以傷害告訴人等強
    暴手段，欲強盜告訴人之財物，此傷害行為，當非強盜行為
    所得概括，應另成立傷害罪，並依刑法第五十五條想像競合
    犯之規定，從一重之強盜取財未遂罪論處。又被告雖已著手
    於強盜取財犯行之實施，惟尚未取得財物，為未遂犯，依同
    法第二十五條第二項之規定減輕其刑。爰審酌被告有竊盜、
    詐欺、公共危險及違反稅捐稽徵法等多項前科（見本院卷第
    五至一四頁之臺灣高等法院被告前案紀錄表），素行非佳，
    此次又不思正途，下手對告訴人施暴，欲強盜告訴人所領得
    之款項，罔顧告訴人之生命、身體及財產，危害社會秩序，
    雖未能取得財物，告訴人所受傷害亦非至鉅，且告訴人已當
    庭陳稱願原諒被告，被告並當庭向告訴人致歉（見本院卷第
    四一頁之審判筆錄），然犯後僅坦承客觀犯行，猶飾詞否認
    有主觀犯意等一切情狀，量處如主文所示之刑。
據上論斷，應依刑事訴訟法第二百九十九條第一項前段，刑法第
二百七十七條第一項、第三百二十八條第四項、第一項、第二十
五條第二項、第五十五條，刑法施行法第一條之一第一項、第二
項前段，判決如主文。
本案經檢察官王鑫健到庭執行職務
中    華    民    國  九十七  年    三    月  二十八  日
                  刑事第八庭審判長法  官  陳德民
                                  法  官  唐于智
                                  法  官  陳芃宇
以上正本證明與原本無異。
如不服本判決，應於判決送達後10日內，向本院提出上訴狀。
                                  書記官  徐鶯尹
中    華    民    國  九十七  年    三    月  三十一  日
附錄本案論罪科刑法條全文：
中華民國刑法第277條
傷害人之身體或健康者，處三年以下有期徒刑、拘役或一千元以
下罰金。
犯前項之罪因而致人於死者，處無期徒刑或七年以上有期徒刑；
致重傷者，處三年以上十年以下有期徒刑。
中華民國刑法第328條
（普通強盜罪）
意圖為自己或第三人不法之所有，以強暴、脅迫、藥劑、催眠術
或他法，至使不能抗拒，而取他人之物或使其交付者，為強盜罪
，處5年以上有期徒刑。
以前項方法得財產上不法之利益或使第三人得之者，亦同。
犯強盜罪因而致人於死者，處死刑、無期徒刑或 10 年以上有期
徒刑；致重傷者，處無期徒刑或 7 年以上有期徒刑。
第 1 項及第 2 項之未遂犯罰之。
預備犯強盜罪者，處 1 年以下有期徒刑、拘役或 3 千元以下罰
金。


司法院資訊處製作；財團法人民間司法改革基金會備份。
